【裁判字號】    96,交易,428
【裁判日期】    971128
【裁判案由】    過失傷害
【裁判全文】
臺灣板橋地方法院刑事判決             96年度交易字第428號
公  訴  人  臺灣板橋地方法院檢察署檢察官
被      告  甲○○
選任辯護人  王棟樑律師
上列被告因過失傷害案件，經檢察官提起公訴（九十六年度偵字
第一八０八六號），本院判決如下：
    主  文
甲○○從事業務之人，因業務上之過失傷害人，處有期徒刑陸月
，如易科罰金，以新臺幣壹仟元折算壹日。減為有期徒刑參月，
如易科罰金，以新臺幣壹仟元折算壹日。
    事  實
一、甲○○考領有適當之普通小型車駕駛執照，任職於晏昌有限
    公司（下稱晏昌公司）擔任業務員之工作，因收款及生意之
    需要，需駕駛自用小客車，為以駕駛為附隨業務之人。於民
    國九十五年十一月一日上午十一時二十五分許，駕駛煌祥貿
    易有限公司（下稱煌祥公司，與晏昌公司負責人相同）名下
    車號7768-DJ 號自用小客車，由北往南方向，沿國道一號高
    速公路高架道路行駛，行經國道一號高速公路高架道路南向
    三十二點六公里處（地屬臺北縣五股鄉，起訴書誤認為係沿
    國道一號公路外側車道偏右處行駛），欲匯流至國道一號高
    速公路之際，本應注意汽車行駛時，駕駛人應注意車前狀況
    及兩車併行之間隔，並隨時採取必要之安全措施，及汽車行
    駛高速公路，前後兩車間並保持隨時可以煞停之距離，而當
    時天候晴，日間自然光線，柏油路面乾燥無缺陷，道路無障
    礙物，視距良好，且依其智識、能力亦無不能注意之情事，
    竟疏未注意及此，貿然撞擊前方由乙○○所駕駛之車號DM-9
    176 號自用小客車，二車因而旋轉而發生數次撞擊，乙○○
    因而受有胸部挫傷合併右側第三、四、五、六、七肋骨骨折
    及氣血胸、右恥骨骨折之傷害。又甲○○駕駛之上揭小客車
    再彈至國道一號高速公路高架道路南向內側車道處，致後方
    行駛於該內側車道由丙○○所駕駛之車號BB-4713 號自用小
    客車因而閃煞不及，進而撞擊甲○○所駕駛之上揭小客車右
    側前、後車門。
二、案經乙○○訴由臺灣士林地方法院檢察署檢察官呈請臺灣高
    等法院檢察署檢察長令轉臺灣板橋地方法院檢察署檢察官偵
    查起訴。
    理  由
壹、程序事項：
一、按被告以外之人於審判外之陳述，雖不符前四條之規定，而
    經當事人於審判程序同意作為證據，法院審酌該言詞陳述或
    書面陳述作成時之情況，認為適當者，亦得為證據，刑事訴
    訟法第一百五十九條之五定有明文。準此，本件證人乙○○
    、丙○○於警詢中之陳述，已經被告甲○○及其選任辯護人
    於本院審判程序中同意作為證據，本院審酌該等言詞陳述作
    成時之情況別無其他不可信之情事，認為適當，應具有證據
    能力，而可由本院採為認定本件犯罪事實之依據。
二、次按被告以外之人於偵查中向檢察官所為之陳述，除顯有不
    可信之情況者外，得為證據，刑事訴訟法第一百五十九條之
    一第二項亦定有明文。準此，本件證人乙○○、丙○○於本
    院審理中，本院已依職權傳喚證人乙○○、丙○○到庭居於
    證人地位接受詰問，已賦予被告對質詰問權，再被告及其選
    任辯護人於本院審理終結前就證人乙○○、丙○○於偵查中
    證述之證據能力均不爭執，故證人乙○○、丙○○於偵查中
    之部分證述具有較為可信之特別情況，又為證明本件被告犯
    罪事實存否所必要，自應具有證據能力，而可由本院採為認
    定本件犯罪事實之依據。
三、本件認定犯罪事實所引用之本件卷內所有卷證資料（包含文
    書證據等證據），並無證據證明係公務員違背法定程序所取
    得，被告及其選任辯護人於本院審判程序終結前就卷內所有
    之卷證資料之證據能力均表示無意見，且卷內之文書證據，
    亦無刑事訴訟法第一百五十九條之四之顯有不可信之情況與
    不得作為證據之情形，則依刑事訴訟法第一百五十九條之五
    之規定，本件認定事實所引用之本件卷證所有文書等證據，
    均具有證據能力。
貳、實體事項：
一、訊據被告固坦認於案發時地其所駕駛之上揭小客車（下稱A
    車）與告訴人乙○○所駕駛之前揭小客車（下稱B 車）、證
    人丙○○所駕駛之前述小客車（下稱C 車）發生碰撞而肇生
    本件道路交通事故，告訴人乙○○因此一道路交通事故受有
    胸部挫傷合併右側第三、四、五、六、七肋骨骨折及氣血胸
    、右恥骨骨折等傷害之事實，惟矢口否認有何業務過失傷害
    之犯行，辯稱：這場是連環車禍，三部車子撞在一起，我的
    前方是賴姓駕駛（指丙○○），是他先撞到告訴人，他撞到
    的時候，告訴人的車已經停在高架的內側車道上，我是第二
    次撞上告訴人的車。我前方是賴姓駕駛跟我一樣都是行駛在
    內側車道，我不知道告訴人的車在哪裡，因為我的前方只有
    賴姓駕駛，至於賴姓駕駛的前方車子我就不清楚了，因為被
    賴姓駕駛的車寬擋住。我撞上告訴人的車是在高架的內側車
    道，當地有分高速公路與高架道路，我當時沒有要超車，我
    是一直跟在賴姓駕駛的後方。賴姓駕駛的車子在高架的內側
    車道上撞擊前方告訴人的車輛後，就往右閃到前方。當時我
    看到告訴人的車子已經靜止在高架道路的內側車道上，我因
    為閃躲不及就撞上去，並將告訴人的車撞彈到中山高的外側
    車道，我的車則靜止在槽化線上云云。
二、然查：
  (一)本件道路交通事故係由被告所駕駛之A 車、告訴人乙○○所
    駕駛之B 車、證人丙○○所駕駛之C 車等三部車輛所造成，
    別無其他車輛參與一節，均為被告、告訴人乙○○及證人丙○○於警詢及偵審中所同認，是此部分事實，自堪認定。再
    觀以卷附之內政部警政署國道公路警察局第一警察隊汐止分
    隊所繪製之本件交通事故現場草圖及道路交通事故現場圖各
    一份以查（參見臺灣士林地方法院檢察署九十六年度他字第
    一四七八號偵卷第三四—三五頁），在國道一號高速公路高
    架道路南向內側車道處留有刮地痕，而此一刮地痕係證人丙○○駕駛之C 車所留下一情，亦據現場處理員警即證人許惠
    昭於本院審理中結證證述：刮地痕是在汐五高架道上。我們
    發現有刮地痕時，就會檢查車輛，當時我們有檢查三部車，
    發現C 車前車頭的車底有跟地面相符的柏油痕跡，所以認定
    是該車等語明確（參見本院卷第七五頁），衡以證人許惠昭
    與被告、告訴人乙○○、證人丙○○等人素昧平生且無怨隙
    ，當無甘冒偽證罪責，無端涉詞誣陷被告或故意偏袒告訴人
    乙○○、證人丙○○之理！是其上開證述，自可採信，是此
    部分事實，亦堪認定。再者，觀之卷附本件道路交通事故現
    場照片二十九張以查（參見臺灣士林地方法院檢察署九十六
    年度他字第一四七八號偵卷第四三—五六頁），被告所駕駛
    之A 車前方車頭遭撞擊凹損嚴重、右側前車門亦有遭擦撞凹
    損痕跡、左側前後車門亦有遭撞擊凹損嚴重情形、後方車尾
    保險桿亦有因撞擊掉落之情況；告訴人乙○○所駕駛之B車
    則係前方車頭、後方車尾、左、右側前後車門遭撞擊凹損且
    變形嚴重，尤以後方車尾幾近因撞擊後完全凹陷至後車座處
    ；證人丙○○所駕駛之C 車則僅有前方車頭遭撞擊凹損，左
    、右側前後車門及後方車尾幾近完整無損，則此三車於案發
    當時各自遭車損之狀況，有如上述，亦堪認定。
  (二)又苟以被告上揭所辯本件道路交通事故相關情況而論，則被
    告駕駛之A 車前方之證人丙○○駕駛之C 車先自後方撞擊告
    訴人乙○○駕駛之B 車後，C 車即向右前方閃躲，A 車自後
    方因而閃煞不及撞擊B 車，然後A 車才向前靜止於槽化線上
    ，如此，A 車所受之車損應僅限於前方車頭而已、B 車所受
    之車損亦應僅限於後方車尾而已、C 車所受之車損亦當僅限
    於前方車頭，然被告上揭所辯此一情況顯與本院認定前開(一)
    之A 車及B 車之車損情況均有不符，易言之，如依被告上揭
    所辯，根本無法解釋何以A 車之右側前車門亦有遭擦撞凹損
    痕跡、左側前後車門亦有遭撞擊凹損嚴重情形、後方車尾保
    險桿亦有因撞擊掉落之情況？以及告訴人乙○○所駕駛之B
    車何以前方車頭、左、右側前後車門亦遭撞擊凹損且變形嚴
    重之情況？是被告上揭所辯，顯與A 車、B 車及C 車各自車
    損之客觀事實情狀不符，無從採信。反觀之證人丙○○迭自
    警詢及偵審以來均證稱：伊駕駛之C 車當時行駛於高架橋南
    下內側車道，忽然被告所駕駛之A 車車頭打橫到伊的車道，
    伊有踩煞車但仍閃煞不及而撞上去，伊在撞上去的瞬間有看
    到A 車的兩片車門，伊是撞擊到A 車的左側車身，伊的C車
    只追撞一次等語（參見臺灣士林地方法院檢察署九十六年度
    他字第一四七八號偵卷第二八—二九頁、臺灣板橋地方法院
    檢察署九十六年度他字第四六０四號偵卷第十二—十三頁、
    本院卷九十七年十一月五日審判筆錄第八—十三頁）；告訴
    人即證人乙○○於警詢及偵審中證稱：伊感覺後方被撞。被
    追撞前並無跟其他車輛發生事故。伊只知道後面有一聲很大
    撞擊力，就暈倒了。伊覺得車子後方被撞擊很大力，伊就夾
    在車內不省人事了等語（參見臺灣士林地方法院檢察署九十
    六年度他字第一四七八號偵卷第二四—二五頁、臺灣板橋地
    方法院檢察署九十六年度他字第四六０四號偵卷第七、十三
    頁、本院卷九十七年十一月五日審判筆錄第四頁），則其二
    人此部分所述，顯均與本院認定前開(一)之相關客觀情況相符
    ，亦即證人丙○○所駕駛之C 車於案發當時應係行駛於國道
    一號高速公路高架道路南向內側車道，但因被告所駕駛之A
    車車頭忽然打橫到其車道之前因而閃煞，方才於國道一號高
    速公路高架道路南向內側車道處留有證人丙○○所駕駛之C
    車刮地痕，但仍因閃避不及，故C 車之車頭才撞擊A 車之左
    側前後車門，依此，則C 車確實僅有前方車頭遭撞擊凹損，
    左、右側前後車門及後方車尾幾近完整無損，而A 車之左側
    前後車門確亦因此遭撞擊而凹損嚴重；又C 車因僅有撞擊A
    車一次，故僅產生C 車前方車頭遭撞擊凹損之車損而已，而
    告訴人乙○○所感覺其駕駛之B 車有遭逢他車自後方撞擊，
    則該他車當係由被告所駕駛之A 車而為，且A 車前方車頭遭
    撞擊凹損嚴重、右側前車門亦有遭擦撞凹損痕跡、後方車尾
    保險桿亦有因撞擊掉落等情形，以及告訴人乙○○所駕駛之
    B 車前方車頭、後方車尾、左、右側前後車門遭撞擊凹損且
    變形嚴重，尤以後方車尾幾近因撞擊後完全凹陷至後車座處
    等情形，亦當係A 車、B 車因第一次撞擊後產生旋轉再發生
    數次撞擊所導致，否則無從解釋本件道路交通事故僅係由A
    車、B 車及C 車所造成，別無其他車輛參與，且C 車僅因此
    受有前方車頭遭撞擊凹損之車損之客觀情狀！
  (三)復按汽車行駛時，駕駛人應注意車前狀況及兩車併行之間隔
    ，並隨時採取必要之安全措施；汽車行駛高速公路，前後兩
    車間並保持隨時可以煞停之距離，道路交通安全規則第九十
    四條第三項、高速公路及快速公路交通管制規則第六條第二
    項後段分別定有明文。而本件被告考領有普通小型車駕駛執
    照，此有司法院公路監理電子閘門證號查詢汽車駕駛人列印
    畫面一份附卷可參，更應對上開規定理當知之甚詳，駕車時
    應注意上揭規定並確實遵守之，再依上開道路交通事故調查
    報告表（一）及（二）所載（參見臺灣士林地方法院檢察署
    九十六年度他字第一四七八號偵卷第三九—四十頁），本件
    道路交通事故發生當時天候晴，日間自然光線，柏油路面乾
    燥無缺陷，道路無障礙物，視距良好，且依被告自身之智識
    、能力亦無不能注意之情事，竟因疏未注意上揭注意義務而
    致肇生本件道路交通事故，並致告訴人乙○○受有前開傷害
    ，益徵被告就本件道路交通事故之發生確有過失，灼然甚明
    。又告訴人乙○○確因本件道路交通事故受有前開傷害之事
    實，亦有國防醫學院三軍總醫院附設民眾診療服務處診斷證
    明書一份在卷可參（參見臺灣士林地方法院檢察署九十六年
    度他字第一四七八號偵卷第四頁），足徵被告未盡其上揭注
    意義務肇事致告訴人乙○○受有前開傷害，二者間具有相當
    因果關係，亦堪認定。
  (四)至告訴人乙○○前於警詢中陳述：我只知道一直在外側車道
    行駛云云（參見臺灣士林地方法院檢察署九十六年度他字第
    一四七八號偵卷第二四頁），又於本院審理中改陳稱：我當
    時車子在高架橋內側車道云云（參見本院卷九十七年十一月
    五日審判筆錄第三頁），前後此部分陳述顯然矛盾不一；以
    及被告上揭所辯：伊車於案發當時行駛在高架道路內側車道
    上，前方係丙○○所駕駛之C 車云云，亦與本院認定前開(一)
    之A 車及B 車之車損情況有所不符，是告訴人乙○○此部分
    所述與被告上揭所辯，均不為本院所採，故本件雖無法確定
    告訴人乙○○所駕駛之B 車及被告所駕駛之A 車於案發當時
    究係行駛在國道一號高速公路高架道路南向之內側車道或外
    側車道，惟本院採信證人丙○○所述、依C 車於案發當時確
    實行駛在國道一號高速公路高架道路南向內側車道及上述相
    關書證資料而作判斷，仍可認定A 車及B 車當時均係行駛於
    國道一號高速公路高架道路南向之車道，以及案發當時當係
    被告所駕駛之A 車自後撞擊告訴人乙○○所駕駛之B 車，二
    車因而旋轉而發生數次撞擊，告訴人乙○○因而受有前開傷
    害，而A 車再彈至國道一號高速公路高架道路南向內側車道
    處，致後方行駛於該內側車道由證人丙○○所駕駛之C 車因
    而閃煞不及，進而撞擊A 車左側前後車門一情。
  (五)至本件道路交通事故前雖曾送請臺灣省臺北縣區車輛行車事
    故鑑定委員會鑑定結果認定：一、甲○○駕駛自用小客車，
    變換車道超車未保持安全距離，為肇事原因。二、乙○○駕
    駛自用小客車，無肇事因素。三、丙○○駕駛自用小客車，
    無肇事因素等語，惟其後再送請臺灣省車輛行車事故覆議鑑
    定委員會覆議結果則認定：本案因三方當事人對各車行駛車
    道與對方車輛前後行向各執一詞，故肇事實情不明，本會未
    便遽予明確覆議。惟依據卷附資料，1 、三車車身碰撞部位
    與損壞情形。2 、三車肇事後停車位置等等跡證研判，本會
    認為，本案肇事以張小客車由外側車道向左變換車道時自後
    撞擊前行之鄭小客車車尾，後張小客車車身向左橫向斜入內
    側車道時，其左側車身再被內側車道之賴小客車車頭撞擊之
    可能性較大等語，此有該二會之函文及鑑定意見書等件在卷
    可考（參見臺灣士林地方法院檢察署九十六年度他字第一四
    七八號偵卷第十三—十四頁、臺灣板橋地方法院檢察署九十
    六年度他字第四六０四號偵卷第八頁），是上開覆議結果既
    已推翻第一次鑑定意見，且上開覆議結果亦僅係可能性之推
    論，故均無從作為本院所得採信認定之依據。再者，本院依
    被告及其選任辯護人之聲請，將本件道路交通事故先後二次
    送請國立交通大學鑑定，惟卻經國立交通大學先後以：旨揭
    案件車損蒐證照片太少難以研判，恕本校無法正確進行肇事
    重建，或提供鑑定意見；旨揭案件再補充蒐證照片並無增加
    足夠資訊研析，恕本校仍無法正確進行肇事重建，或提供鑑
    定意見等語，此有國立交通大學九十七年三月四日交大管運
    字第0970003290號函及九十七年九月二十六日交大管運字第
    0970014981號函各一份在卷可憑，故亦無從作為本院認定之
    依據。另被告及其選任辯護人雖又聲請將本件道路交通事故
    再轉送請國立警察大學鑑定云云，惟本件相關事證已明，且
    本院認定被告於本件中確有過失一節，已如前述，故此部分
    聲請，核無必要，併此指明。
  (六)另縱使被告上揭所辯尚非虛妄，惟其所駕駛之A 車於證人丙○○所駕駛之C 車自後撞擊告訴人乙○○所駕駛之B 車後向
    右前方閃避，其仍無法閃避或煞停而自後撞擊上告訴人乙○○所駕駛之B 車，更益徵其駕駛時應有未注意車前狀況，隨
    時採取必要之安全措施以及保持前後兩車間隨時可以煞停之
    距離之過失情節，應可認定，故其上揭所辯縱屬非虛，亦無
    從解免其所應負之過失責任，然其上開所辯，並不為本院所
    採，已如前述，特予指明。
  (七)綜上所述，足認被告上揭所辯，顯屬推諉卸責之詞，不足採
    信。從而，本件事證已臻明確，被告犯行洵堪認定，應予依
    法論科。
三、核被告所為，係犯刑法第二百八十四條第二項前段之業務過
    失傷害罪。又被告於肇事後，雖有向前往現場處理之員警許
    惠昭自承其為本件道路交通事故之受損車輛車主之一，惟其
    自警詢、偵查及本院審理以來從未坦承有何犯業務過失傷害
    之犯行（參見臺灣士林地方法院檢察署九十六年度他字第一
    四七八號偵卷第十五—二二頁、臺灣板橋地方法院檢察署九
    十六年度他字第四六０四號偵卷第六—七、十二—十三頁）
    ，顯難認其有對未發覺之犯罪自首而接受裁判，故應當不符
    合刑法第六十二條前段之規定而得減輕其刑，併此敘明。爰
    審酌被告犯後始終猶矢口否認犯行，且案發至今已二年有餘
    ，仍未能與告訴人乙○○達成和解，賠償損失，未見悔意，
    態度不佳，及其過失之情節及告訴人乙○○所受傷勢程度非
    輕等一切情狀，量處如主文所示之刑，並諭知易科罰金之折
    算標準，以資懲儆。又中華民國九十六年罪犯減刑條例業於
    九十六年六月十五日立法三讀通過，並於九十六年七月十六
    日施行，查本件被告所犯上開罪名係在九十六年四月二十四
    日前，亦非中華民國九十六年罪犯減刑條例第三條所規範之
    罪，自得予以減刑，爰依中華民國九十六年罪犯減刑條例第
    二條第一項第三款規定，就其宣告有期徒刑部分，減其刑期
    二分之一，並諭知易科罰金之折算標準。
據上論斷，應依刑事訴訟法第二百九十九條第一項前段，刑法第
二百八十四條第二項前段、第四十一條第一項前段，刑法施行法
第一條之一第一項、第二項前段，中華民國九十六年罪犯減刑條
例第二條第一項第三款、第七條、第九條，判決如主文。
本案經檢察官蘇振文到庭執行職務。
中    華    民    國    97    年    11    月    28    日
                  交通法庭    法  官  林家賢
如不服本判決，應於判決送達後十日內，向本院提出上訴狀（應
附繕本），上訴於臺灣高等法院。
                              書記官  林政良
中    華    民    國    97    年    11    月    28    日
附錄本判決論罪科刑法條：
刑法第二百八十四條第二項：
從事業務之人，因業務上之過失傷害人者，處一年以下有期徒刑
、拘役或一千元以下罰金，致重傷者，處三年以下有期徒刑、拘
役或二千元以下罰金。


司法院資訊處製作；財團法人民間司法改革基金會備份。
